臺灣板橋地方法院刑事判決             100年度訴字第1890號
公  訴  人  臺灣板橋地方法院檢察署檢察官
被      告  余慶輝
上列被告因違反毒品危害防制條例案件，經檢察官提起公訴（
100 年度毒偵字第3984號、100 年度毒偵字第4823號、100 年度
毒偵字第4873號），被告於準備程序進行中就被訴事實均為有罪
之陳述，經本院合議庭裁定由受命法官獨任進行簡式審判程序，
並判決如下：
    主      文
余慶輝施用第一級毒品，累犯，處有期徒刑玖月；又施用第一級
毒品，累犯，處有期徒刑玖月，扣案之第一級毒品海洛因貳包（
驗前淨重合計零點陸陸捌公克，驗後餘重合計零點陸陸柒公克）
沒收銷燬之，扣案之第一級毒品海洛因包裝袋貳個、注射針筒貳
支及分裝袋玖拾壹個，均沒收之。應執行有期徒刑壹年肆月，扣
案之第一級毒品海洛因貳包（驗前淨重合計零點陸陸捌公克，驗
後餘重合計零點陸陸柒公克）沒收銷燬之，扣案之第一級毒品海
洛因包裝袋貳個、注射針筒貳支及分裝袋玖拾壹個，均沒收之。
    事      實
一、余慶輝前於民國94年間，因施用毒品案件，經依臺灣屏東地
    方法院以94年度毒聲字第19號裁定送觀察、勒戒後，認有繼
    續施用毒品之傾向，復經臺灣屏東地方法院以94年度毒聲字
    第92號裁定施以強制戒治，並經臺灣高等法院高雄分院以94
    年度毒抗字第31號駁回抗告確定，於94年10月13日停止戒治
    釋放出所。又於上開強制戒治執行完畢釋放後5 年內，於95
    年間，因施用毒品案件，經臺灣屏東地方法院以95年度訴字
    第287 號判處有期徒刑8 月確定，96年4 月20日縮刑期滿。
    再於97年間，因施用毒品案件，經臺灣基隆地方法院以97年
    度基簡字第1438號判處有期徒刑4 月確定，於99年6 月23日
    縮刑期滿。詎猶不知悔改，竟基於施用第一級毒品之犯意，
    於100 年5 月27日上午8 時10分許為警採尿時回溯26小時內
    之某時（不含為警逮捕之公權力拘束期間），在新北市板橋
    區某處，以針筒注射之方式，施用第一級毒品海洛因1 次。
    嗣於同年月27日上午7 時許，在新北市○○區○○路2 段22
    5 號前，因騎乘贓車為警逮捕，並採尿送驗結果，呈鴉片類
    （可待因、嗎啡）陽性反應，始悉上情。復基於施用第一級
    毒品之犯意，於同年月30日晚間10時許，在新北市○○區○
    ○路莊敬公園廁所內，以針筒注射之方式，施用第一級毒品
    海洛因1 次。嗣於同年月31日下午3 時25分許，在新北市○
    ○區○○路226 號前，因形跡可疑，經警盤查，並扣得其所
    有供其施用第一級毒品使用之海洛因2 包（驗前淨重合計0.
    668 公克，驗後餘重共計0.667 公克）、注射針筒2 支及分
    裝袋91個，並採尿送驗結果，呈鴉片類（可待因、嗎啡）陽
    性反應，始悉上情。
二、案經新北市政府警察局板橋分局及海山分局移請臺灣板橋地
    方法院檢察署檢察官偵查起訴。
    理      由
一、本案被告余慶輝所犯均係死刑、無期徒刑、最輕本刑為3 年
    以上有期徒刑以外之罪，亦均非高等法院管轄第一審之案件
    。其於準備程序進行中就前揭被訴事實均為有罪之陳述，經
    受命法官告知簡式審判程序之旨，並聽取其與公訴人之意見
    後，本院認無不得或不宜改依簡式審判程序進行之情事，依
    刑事訴訟法第273 條之1 第1 項、第284 條之1 規定，裁定
    本案由受命法官獨任進行簡式審判程序，合先敘明。
二、按施用第一、二級毒品為犯罪行為，毒品危害防制條例第10
    條定有處罰明文。故施用第一、二級毒品者，依前揭規定本
    應科以刑罰。惟基於刑事政策，對合於一定條件之施用者，
    則依同條例第20條、第23條之規定，施以觀察、勒戒及強制
    戒治之保安處分。又毒品危害防制條例於92年7 月9 日修正
    公布，自93年1 月9 日施行，其中第20條、第23條將施用毒
    品之刑事處遇程序，區分為「初犯」及「五年內再犯」、「
    五年後再犯」。依其立法理由之說明：「初犯」，經觀察、
    勒戒或強制戒治後，應為不起訴處分或不付審理之裁定；經
    觀察、勒戒或強制戒治執行完畢釋放後，「五年內再犯」者
    ，因其再犯率甚高，原實施之觀察、勒戒及強制戒治既已無
    法收其實效，爰依法追訴或裁定交付審理。至於經觀察、勒
    戒或強制戒治執行完畢釋放後，「五年後再犯」者，前所實
    施之觀察、勒戒或強制戒治已足以遮斷其施用毒品之毒癮，
    為期自新及協助其斷除毒癮，仍適用「初犯」規定，先經觀
    察、勒戒或強制戒治之程序。從而依修正後之規定，僅限於
    「初犯」及「五年後再犯」二種情形，始應先經觀察、勒戒
    或強制戒治程序。倘被告於5 年內已再犯，經依法追訴處罰
    ，縱其第3 次（或第3 次以上）再度施用毒品之時間，在初
    犯經觀察、勒戒或強制戒治執行完畢釋放5 年以後，已不合
    於「五年後再犯」之規定，且因已於「五年內再犯」，顯見
    其再犯率甚高，原實施觀察、勒戒或強制戒治，已無法收其
    實效，即應依該條例第10條處罰。至於第3 次（或第3 次以
    上）施用毒品之時間，是否宜有期間限制？以多久為適宜？
    則分屬刑事政策、專門醫學之範圍，非審判機關所能決定，
    有待循立法途徑解決（最高法院97年度第5 次刑事庭會議決
    議參照）。查被告前於94年間，因施用毒品案件，經依臺灣
    屏東地方法院以94年度毒聲字第19號裁定送觀察、勒戒後，
    認有繼續施用毒品之傾向，復經臺灣屏東地方法院以94年度
    毒聲字第92號裁定施以強制戒治，並經臺灣高等法院高雄分
    院以94年度毒抗字第31號駁回抗告確定，於94年10月13日停
    止戒治釋放出所。又於上開強制戒治執行完畢釋放後5 年內
    ，於95年間，因施用毒品案件，經臺灣屏東地方法院以95年
    度訴字第287 號判處有期徒刑8 月確定，96年4 月20日縮刑
    期滿等情，有臺灣高等法院被告前案紀錄表1 份附卷可考。
    是被告本案施用毒品犯行，距上開觀察、勒戒、強制戒治執
    行完畢釋放雖已逾5 年，惟被告在上開觀察、勒戒、強制戒
    治執行完畢釋放後5 年內，既已再犯施用毒品之罪，並經追
    訴處罰，揆諸前揭說明，其本次犯行即與毒品危害防制條例
    第20條第3 項所稱之「5 年後再犯」有別，公訴人依法追訴
    ，於法並無不合，本院自應依法論科。
三、上揭犯罪事實，業據被告於本院審理時供認不諱，且其為警
    採集之尿液，經送請臺灣檢驗科技股份有限公司以EIA 酵素
    免疫分析法初步檢驗，再以GC/MS 氣相層析／質譜儀法確認
    檢驗結果，均呈鴉片類（可待因、嗎啡）陽性反應，有該公
    司濫用藥物檢驗報告、新北市政府警察局海山分局毒品案件
    尿液檢體編號及姓名對照表各2 份在卷可資佐證。此外，並
    有扣案之白色粉末2 包、注射針筒2 支及分裝袋91個可查。
    又該白色粉末2 包經送請交通部民用航空局航空醫務中心鑑
    定結果，均檢出第一級毒品海洛因成分，驗前淨重合計0.66
    8 公克，驗後餘重合計0.667 公克乙情，有交通部民用航空
    局航空醫務中心鑑定書1 份在卷可查。再查，海洛因施用入
    人體後水解還原成嗎啡，再循嗎啡之代謝方式排出體外，業
    據行政院衛生署藥物食品檢驗局以73藥檢壹字第030221號函
    說明綦詳。且尿液中能否驗出嗎啡陽性反應，與其投與量、
    投與途徑、採尿時間、個人體質及檢測方法之靈敏度有關，
    國外曾有文獻報導注射6 毫克之海洛因鹽酸鹽，其代謝物嗎
    啡之平均可檢出時限約為26小時，亦經行政院衛生署藥物食
    品檢驗局於81年9 月8 日以（81）藥檢壹字第8114885 號函
    釋明在案。另前揭濫用藥物檢驗報告載明係以氣相層析質譜
    儀法作為確認檢驗之方式，而以氣相層析質譜儀分析法進行
    確認者，均不致產生偽陽性反應，亦經行政院衛生署管制藥
    品管理局於92年6 月20日以管檢字第0920004713號函釋明甚
    詳。被告之尿液既經以氣相層析質譜儀法檢驗，呈鴉片類（
    可待因、嗎啡）陽性反應，堪認被告自白於前開時、地施用
    第一級毒品海洛因乙情，核與事實相符，可堪採信。綜上，
    本案事證已臻明確，被告犯行均堪以認定，應依法論科。
四、按海洛因屬毒品危害防制條例第2 條第2 項第1 款所定之第
    一級毒品，不得非法持有、施用。是核被告所為，均係犯毒
    品危害防制條例第10條第1 項之施用第一級毒品罪。被告持
    有第一級毒品海洛因進而施用，其持有海洛因之低度行為，
    均應為施用之高度行為所吸收，均不另論罪。被告所犯上開
    2 罪間，犯意各別，行為互殊，應分論併罰。又被告前於95
    年間，因違反毒品危害防制條例案件，經臺灣屏東地方法院
    以95年度訴字第287 號判處有期徒刑8 月確定，96年4 月20
    日縮刑期滿；再於97年間，因違反毒品危害防制條例案件，
    經臺灣基隆地方法院以97年度基簡字第1438號判處有期徒刑
    4 月確定，於99年6 月23日縮刑期滿等情，有臺灣高等法院
    被告前案紀錄表可稽。其於受徒刑之執行完畢，5 年以內故
    意再犯本案有期徒刑以上之罪，均為累犯，均應依刑法第47
    條第1 項之規定加重其刑。爰審酌被告施用毒品足以戕害身
    心健康，其經觀察、勒戒、強制戒治後，仍再度施用毒品，
    顯見其戒毒之意志不堅，自制力不佳，應有入監矯治之必要
    。惟念其施用毒品，戕害己身，且犯後已坦承犯行，態度尚
    可等一切情狀，分別量處如主文所示之刑，並定其應執行刑
    ，以示懲儆。另扣案之海洛因2 包（驗前淨重合計0.668 公
    克，驗後餘重合計0.667 公克），為查獲之第一級毒品，均
    應依毒品危害防制條例第18條第1 項前段規定，併予宣告沒
    收銷燬之；至因鑑驗耗盡之海洛因既已滅失，自均無庸再為
    沒收銷燬之諭知。又扣案之包裝袋2 個、注射針筒2 支及分
    裝袋91個，均為被告所有施用毒品使用之物，此據被告供承
    在卷，爰均依刑法第38條第1 項第2 款規定，宣告沒收之。
據上論斷，應依刑事訴訟法第273 條之1 第1 項、第299 條第1
項前段，毒品危害防制條例第10條第1 項、第18條第1 項前段，
刑法第11條、第47條第1 項、第38條第1 項第2 款、第51條第5
款，判決如主文。
本案經檢察官黃嘉妮到庭執行職務。
中    華    民    國   100    年    8     月    30    日
                  刑事第十八庭    法  官  謝梨敏
上列正本證明與原本無異。
如不服本判決，應於判決送達後10日內敘明上訴理由，向本院提
出上訴狀 (應附繕本) ，上訴於臺灣高等法院。其未敘述上訴理
由者，應於上訴期間屆滿後20日內向本院補提理由書「切勿逕送
上級法院」。
                                  書記官  林怡君
中    華    民    國   100    年    8     月    30    日
附錄本判決論罪之法條：
毒品危害防制條例第10條
施用第1級毒品者，處6月以上5年以下有期徒刑。
施用第2級毒品者，處3年以下有期徒刑。